【裁判字號】    97,訴,1534
【裁判日期】    980313
【裁判案由】    偽證
【裁判全文】
臺灣屏東地方法院刑事判決              97年度訴字第1534號
公  訴  人  臺灣屏東地方法院檢察署檢察官
被      告  甲○○
                    （現於臺灣屏東監獄執行中）
上列被告因偽證案件，經檢察官提起公訴（97年度偵字第6433號
），本院於準備程序進行中，被告就被訴事實均為有罪之陳述，
經告知簡式審判程序意旨，並聽取其與公訴人意見後，本院合議
庭裁定由受命法官獨任依簡式審判程序審理，判決如下：
本院判決如下：
    主  文
甲○○犯偽證罪，處有期徒刑肆月。
    事  實
一、甲○○明知另案被告林淑雅曾於97年2 月7 日下午4 時許，
    在其位於屏東市○○街140 巷3 之1 號住處內，欲將第一級
    毒品海洛因販賣予甲○○之事實。詎林淑雅所涉販賣毒品案
    件經臺灣屏東地方法院檢察署（下稱屏東地檢署）檢察官提
    起公訴（96年度偵字第7558、第688 號），並由本院以97年
    度訴字第494 號案件審理時，甲○○竟基於偽證犯意，於97
    年8 月12日下午3 時15分許，在本院第四法庭，以證人身分
    接受訊問，就林淑雅是否有販賣第一級毒品海洛因之於案情
    有重要關係事項，供前具結後證稱：其未曾向林淑雅購買毒
    品海洛因，我的毒品來源「雅雅」不是林淑雅，而為虛偽陳
    述，足以影響裁判之結果。嗣甲○○於上開販賣毒品案件於
    確定前（林淑雅上訴後，由臺灣高等法院高雄分院以97年度
    上訴第1681號於98年2 月27日宣判尚未確定），於其所涉偽
    證案件在本院98年2 月27日行準備程序時坦承其於前揭時、
    地確為虛偽陳述，而自白上開偽證犯行。
二、案經臺灣屏東地方法院檢察署檢察官自動檢舉偵查起訴。
    理  由
一、本案被告甲○○所犯係死刑、無期徒刑、最輕本刑為3 年以
    上有期徒刑以外之罪，其等於審理程序就前揭被訴事實均為
    有罪之陳述，經告知簡式審判程序之旨，並聽取其等與辯護
    人、公訴人之意見後，本院認無不得或不宜改依簡式審判程
    序進行之處，爰依刑事訴訟法第273 條之1 第1 項、第284
    條之1 ，裁定由受命法官獨任進行簡式審判程序。
二、上揭犯罪事實，業據被告於本院審理時坦承不諱，復有被告
    於本院97年8 月12日審判筆錄及被告於供前親簽之證人結文
    、本院97年度訴字第494 號判決各1 份附卷可稽；而另案被
    告林淑雅曾於上開時、地販賣第一級毒品海洛因予被告之事
    實，既經被告曾於97年2 月27日下午4 時32分許於屏東地檢
    署檢察官偵訊中證述明確（偵卷第16頁），及員警王明義、
    張增賢於97年8 月12下午3 時15分於本院審理97年度訴字第
    494 號時證述綦詳（97年度訴字第494 號卷第5 至10頁），
    被告復於該案審理中翻異前詞，改稱其未向林淑雅購買毒品
    云云而為證述，是其於本院審理中之證述自屬虛偽陳述，並
    與事實相悖，足以影響林淑雅販賣第一級毒品案件之裁判結
    果，綜上所述，本案事證明確，被告之偽證犯行，均堪認定
    ，應予依法論科。
三、按刑法上偽證罪，不以結果發生為要件，一有偽證行為，無
    論當事人是否因而受有利或不利之判決，均不影響其犯罪成
    立。而該罪所謂於案情有重要關係事項，則係指該事項有無
    ，足以影響於裁判結果者而言（最高法院71年台上字第8127
    號判例要旨參照）。故所謂於案情有重要關係事項，應係指
    該事項有無，足以影響於裁判結果，並與案件真正事實相悖
    ，足以陷偵查或審判於錯誤危險者而言。蓋證人就此種事項
    為虛偽陳述，則有使偵查、裁判陷於錯誤之危險，故以之為
    偽證罪。被告於本院另案審理林淑雅涉犯違反毒品危害防制
    條例案件時，為上開虛偽陳述，雖林淑雅未因此等證述內容
    而受有利判決，惟依上開說明，該等有無販賣毒品之事項，
    乃足以影響法院對於犯罪與否之認定，自屬對案情有重要關
    係之事項。故核其所為，係犯刑法第168 條之偽證罪。又另
    案被告林淑雅所涉販賣第一級毒品案件，經本院以97年度訴
    字第494 號判決後，經林淑雅提起上訴，由臺灣高等法院高
    雄分院於98年2 月27日以97年度上訴字第1681號判決而尚未
    確定之事實，有上開判決書及本院公務電話紀錄1 紙在卷可
    憑（97年訴字第494 號卷第21頁、本院卷第35頁），是被告
    於於另案被告林淑雅所涉上開案件判決確定前，在本院準備
    程序時自白其偽證犯行，有本院準備程序筆錄1 份在卷可參
    （本院卷第37頁），應依刑法第172 條規定，減輕其刑。
四、爰審酌被告虛偽證述，無視證人到庭作證應據實陳述之義務
    ，企圖影響司法裁判結果，造成採證錯誤、判斷失平，使事
    實不明之危險，徒增訴訟資源之浪費，而有輕縱罪犯，使之
    逍遙法外之虞，妨害國家司法之公正性，法紀觀念薄弱，惟
    念其犯後已坦承犯行，尚能知錯，及因朋友情誼始做偽證之
    犯罪動機、生活狀況、教育程度、公訴人之求刑等一切情狀
    ，量處如主文所示之刑。
據上論斷，應依刑事訴訟法第273 條之1 第1 項、第 299 條第1
項前段，刑法第168 條、第172 條，判決如主文。
本案經檢察官陳鼎文到庭執行職務。
中    華    民    國    98    年     3    月    13    日
                  刑事第二庭    法  官  劉怡孜
以上正本證明與原本無異。
如不服本判決應於收受判決後10日內向本院提出上訴書狀，並應
敘述具體理由；其未敘述上訴理由者，應於上訴期間屆滿後20日
內向本院補提理由書（均須按他造當事人之人數附繕本）「切勿
逕送上級法院」。
中    華    民    國    98    年    3     月    13    日
                                書記官  馮得弟
附錄本案論罪科刑法條全文
刑法第168條：
於執行審判職務之公署審判時或於檢察官偵查時，證人、鑑定人
、通譯於案情有重要關係之事項，供前或供後具結，而為虛偽陳
述者，處7 年以下有期徒刑。


司法院資訊處製作；財團法人民間司法改革基金會備份。
